【裁判字號】    97,上易,1924
【裁判日期】    971127
【裁判案由】    違反毒品危害防制條例
【裁判全文】
臺灣高等法院臺中分院刑事判決        97年度上易字第1924號
上  訴  人
即  被  告  乙○○
                      巷臨75.
上列上訴人因違反毒品危害防制條例案件，不服臺灣彰化地方法
院97年度訴字第1369號，中華民國97年9 月12日第一審判決（起
訴案號：臺灣彰化地方法院檢察署97年度偵字第3174號），提起
上訴，本院判決如下：
    主  文
上訴駁回。
    事  實
一、乙○○於民國96年11月12日某時，在臺中市某處夜店，向真
    實姓名年籍不詳之服務生，以每包新臺幣（下同）700 元之
    價格，購入第三級毒品愷他命（Ketamine，俗稱Ｋ他命）2
    包後欲供己施用，於同日晚上7時許，攜往彰化縣二林鎮○
    ○路「全家歡KTV」包廂與友人一同玩樂，旋因有施用愷他
    命習慣之友人謝國代到場後，發現桌上還留有1包愷他命，
    即向乙○○詢問是否可提供該愷他命供其施用。詎乙○○明
    知愷他命為毒品危害防制條例所列第三級毒品，依法不得轉
    讓，竟基於轉讓愷他命之犯意，以原價將上開愷他命1包轉
    讓予謝國代，謝國代則交付乙○○700元。嗣因臺灣彰化地
    方法院檢察署檢察官偵辦劉維斌販賣毒品案件（業經臺灣彰
    化地方法院以97年度訴字第224號刑事判決判處應執行有期
    徒刑13年8月），經對劉維斌所持用之電話實施通訊監察，
    發現乙○○、謝國代均曾向劉維斌購買毒品愷他命，而循線
    查悉上情。
二、案經彰化縣警察局移送臺灣彰化地方法院檢察署檢察官偵查
    起訴。
    理  由
壹、證據能力部分：
一、按被告以外之人於審判外之言詞或書面陳述，除法律有規定
    者外，不得作為證據；惟被告以外之人於偵查中向檢察官所
    為陳述，除顯有不可信之情況者外，得為證據，刑事訴訟法
    第159 條第1 項、159 條之1 第2 項定有明文。蓋因檢察官
    與法官同為司法官署，且檢察官代表國家偵查犯罪，依法有
    訊問被告、證人及鑑定人之權力，且須對被告有利、不利之
    情形均應注意，況徵諸實務運作，檢察官實施刑事偵查程式
    ，亦能恪遵法定程式之要求，不致有違法取證情事且可信度
    極高，是被告以外之人前於偵查中已具結而為證述，除反對
    該項供述得具有證據能力之一方，已釋明「顯有不可信之情
    況」之理由外，不宜以該證人未能於審判中接受他造之反對
    詰問為由，即遽指該證人於偵查中之陳述不具證據能力，方
    符前揭法條之立法意旨。查本案證人謝國代於檢察官偵查中
    所為之陳述，業經具結，被告及辯護人等均未提及檢察官在
    偵查時，有任何不法取供之情形，客觀上並無顯不可信之情
    況，是前揭證人於偵查中之證言自具有證據能力。
二、再按被告以外之人於檢察事務官、司法警察官或司法警察調
    查中所為之陳述，與審判中不符時，其先前之陳述具有較可
    信之特別情況，且為證明犯罪事實存否所必要者，得為證據
    ，刑事訴訟法第159 條之2 亦定有明文。
  (一)所謂「前後陳述不符」之要件，應就前後階段之陳述進行整
    體判斷，以決定其間是否具有實質性差異，惟無須針對全部
    陳述作比較，陳述之一部分有不符，亦屬之。而所謂「相對
    特別可信性」，係指陳述是否出於供述者之真意、有無違法
    取供情事之信用性而言，故應就偵查或調查筆錄製作之原因
    、過程及其功能等加以觀察其信用性，據以判斷該傳聞證據
    是否有特別可信之情況而例外具有證據能力，並非對其陳述
    內容之證明力如何加以論斷，2 者之層次有別，不容混淆（
    參見最高法院94年度臺上字第629 號判決意旨）。又「具有
    較可信之特別情況」之情形，亦應就前後陳述時之各種外部
    情況進行比較，以資決定何者外部情況具有可信性。若陳述
    係在特別可信之情況下所為，則虛偽陳述之危險性即不高，
    雖係審判外陳述，或未經被告為反對詰問、對質，仍得承認
    其有證據能力。所稱「外部情況」之認定，例示如下：時間
    之間隔、有意識的迴避、受外力干擾、事後串謀、警詢或檢
    察事務官偵查時，有無辯護人、代理人或親友在場、警詢或
    檢察事務官所作之偵查筆錄記載是否完整。
  (二)查本件證人謝國代於警詢中及原審審理時之證述，雖有前後
    陳述不符之情形，本院審酌其於警訊中之證述距案發日較近
    ，當時記憶自較深刻，可立即反應所知，不致因時隔日久而
    遺忘案情；且較無來自被告或其他成員同庭在場之壓力而出
    於虛偽不實之指證，或事後串謀而故為迴護被告之機會；又
    其警詢中亦有親友即其監護人謝萬在場，而警詢筆錄之記載
    亦甚為完整，揆諸上開說明，證人謝國代於警詢中所為之陳
    述，客觀上應具有較可信之特別情況，且亦為證明犯罪事實
    存否所必要，依上揭規定，其於警詢中之證言自得為證據，
    而有證據能力。
  (三)惟此僅係確定上開陳述有無證據能力而已，至該證據具有證
    據能力後，其證據力之強弱問題（指證明力），仍待法院綜
    合全辯論意旨及調查證據所得，依法認定之，合先敘明。
貳、論罪科刑部分：
一、上開犯罪事實，除有關證人謝國代是否有交付700 元予被告
    乙○○外，業據被告乙○○於警詢、偵查中及原審審理時坦
    承不諱，且經證人謝國代於警詢、偵查中及原審97年8 月27
    日審理時到庭結證屬實，又被告乙○○及證人謝國代均有施
    用第三級毒品愷他命乙情，亦有毒品犯罪嫌疑人尿液採驗作
    業管制紀錄、詮昕科技股份有限公司濫用藥物尿液檢驗報告
    各2紙附卷可稽（參見97年度偵字第3174號偵卷第19-22、35
    -38 頁）。至被告雖辯稱：伊係無償提供愷他命予謝國代施
    用，並未向謝國代收取700 元云云。然查本件被告乙○○於
    上開時、地交付愷他命1 包予證人謝國代，而謝國代亦有交
    付700 元予被告乙節，業據被告乙○○及證人謝國代分別於
    警詢中供陳明確，且互核相符，又被告與證人謝國代僅係一
    般朋友關係，並非交情甚深、關係極為親密，被告當不致無
    償提供愷他命予謝國代施用，是被告於警詢中供承伊係以70
    0 元價格提供愷他命予證人謝國代施用乙節應堪採信，其嗣
    後改稱係無償免費提供愷他命予謝國代施用云云，應係避重
    就輕之詞，非足憑採。本件事證已臻明確，被告上開有償轉
    讓第三級毒品之犯行洵堪認定，應予依法論科。
二、按愷他命（Ketamine）依其成癮性、濫用性及社會危害性之
    程度，經行政院公告為毒品危害防制條例第2 條第2項第3款
    所列之第三級毒品，依法不得轉讓。核被告乙○○所為，係
    犯毒品危害防制條例第8條第3項之轉讓第三級毒品罪。被告
    轉讓第三級毒品愷他命前後持有毒品愷他命之低度行為，應
    為轉讓第三級毒品之高度行為所吸收，不另論罪。又本件公
    訴人雖認被告所為係犯毒品危害防制條例第4條第3項之販賣
    第三級毒品既遂罪，惟按毒品危害防制條例所謂「販賣行為
    」，雖不以販入後復行賣出為必要，但仍須以營利為目的將
    毒品販入或賣出，始克當之。又以營利之意圖交付毒品，而
    收取對價之行為，觸犯販賣毒品罪；苟非基於營利之意圖，
    而以原價或低於原價有償轉讓毒品與他人，僅得以轉讓毒品
    罪論處；若無營利之意圖，僅基於幫助施用毒品者取得供施
    用毒品之目的，而出面代購，或共同合資購買並分攤價金及
    分受毒品，則為施用毒品罪之幫助犯，三者行為互殊，且異
    其處罰（最高法院95年度臺上字第6888號判決意旨參照）。
    本件應審究者，係被告是否基於營利之意圖而為交付毒品行
    為，查被告於原審審理時堅稱：伊購入上開愷他命時，原欲
    供自己在上開KTV 施用，因尚未施用完畢，而謝國代向伊詢
    問有無愷他命可以施用，伊才會將剩下的愷他命拿給謝國代
    施用等語，且被告於警詢中亦供稱：「（問：你賣給謝國代
    1 次愷他命賺取新臺幣多少錢？）沒有賺到錢，我只是不想
    玩，謝國代問我有沒有東西，我才轉賣給他施用」等語，可
    見被告交付愷他命予謝國代施用並非基於營利之目的，而依
    卷內資料亦無法證明被告購入上開愷他命時即有販賣營利之
    意圖。且證人謝國代於原審審理時明確證述：伊平時施用之
    愷他命都是向劉維斌、洪瑞鴻購買，那天伊去全家歡KTV，
    剛好看到被告在那邊施用Ｋ他命，就詢問被告可否給伊Ｋ他
    命施用，經被告同意，伊就向被告拿一包愷他命（不到0.6
    公克）施用等語。是被告購入上開愷他命應欲供自己施用，
    因友人謝國代見到被告在施用愷他命並詢問可否提供伊愷他
    命使用，被告才會交付愷他命予謝國代，則縱使謝國代有交
    付700元予被告，仍難認被告係基於營利之目的而交付毒品
    。再本件被告所交付謝國代之愷他命重量未逾0.6公克（價
    值約700元），數量非多，復無其他證人或購買者指證被告
    有何販賣第三級毒品愷他命之行為，亦無扣得毒品愷他命或
    分裝器、磅秤、帳冊等客觀上足認為供販賣第三級毒品愷他
    命所用之器具。本件綜核各項跡證均難以遽認被告有何意圖
    營利之販賣犯意，依前揭說明，被告縱以原價有償轉讓毒品
    與他人，仍僅得以轉讓毒品罪論處。公訴人認被告係犯毒品
    危害防制條例第4條第3項販賣第三級毒品罪，容有誤會，惟
    其社會基本事實同一，爰變更起訴法條。另轉讓毒品達一定
    數量者，加重其刑至二分之一，其標準由行政院定之，毒品
    危害防制條例第8條第6項雖定有明文，本院雖認定被告於上
    開時地轉讓第三級毒品予謝國代，然並無其他證據足資證明
    被告所轉讓之毒品淨重已超過行政院93年1月7日所公佈「轉
    讓持有毒品加重其刑之數量標準」之第三級毒品淨重達20公
    克以上，依罪疑惟輕之原則，尚毋庸依前開規定加重被告所
    犯之罪之刑度，附此敘明。
三、原審經審理結果，認被告罪證明確，依據刑事訴訟法第300
    條變更起訴法條，適用毒品危害防制條例第8條第3項，刑法
    第11條前段、第41條第1 項前段等規定，並審酌被告之素行
    ，其無償轉讓毒品愷他命供他人施用，足以助長施用毒品歪
    風，戕害他人身體健康，並考量其智識程度、生活狀況、犯
    罪動機、目的、手段、轉讓毒品之數量，暨犯罪後坦承犯行
    之態度等一切情狀，量處有期徒刑6 月，並諭知易科罰金之
    折算標準。核其認事用法俱無不當，量刑亦稱允洽。被告上
    訴仍執陳詞否認有收取謝國代700 元之事實，惟此部分原審
    已於理由中詳加敘明，其認定核無違誤，被告所辯顯係卸責
    之詞，被告上訴為無理由，應予駁回。至被告祖父陳明壽到
    院陳明：被告之父失業，被告之母離異後不知去向，被告求
    學過程均係半工半讀，其因年紀尚輕，一時失慮，誤罹法典
    ，期能准予宣告緩刑以啟自新云云，惟查被告本身耽染施用
    第三級毒品愷他命之惡習，於案發時係攜往彰化縣二林鎮○
    ○路「全家歡KTV」包廂與友人一同玩樂施用有以致此，已
    據其陳明在卷，顯見其年輕識淺、觀念尚有所偏差，且其施
    用愷他命之惡習尚存，為使被告有警惕之心，將來不致再犯
    ，爰不為緩刑之宣告，附此敘明。
據上論斷，應依刑事訴訟法第368條，判決如主文。
本案經檢察官甲○○到庭執行職務。
中    華    民    國    97    年    11    月    27    日
            刑事第七庭    審判長法  官  林  榮  龍
                                法  官  江  錫  麟
                                法  官  張  惠  立
上列正本證明與原本無異。
被告不得上訴，檢察官得上訴。
如不服本判決應於收受送達後十日內向本院提出上訴書狀，其未
敘述上訴理由者，並得於提起上訴後十日內向本院補提理由書 (
均須按他造當事人之人數附繕本)「切勿逕送上級法院」。
                                書記官  陳  慈  傳
中    華    民    國    97    年    12    月    1     日
附錄：本案論罪科刑法條全文
毒品危害防制條例第8條第3項
轉讓第三級毒品者，處 3 年以下有期徒刑，得併科新臺幣 30 萬
元以下罰金。


司法院資訊處製作；財團法人民間司法改革基金會備份。
